【裁判字號】    98,訴,277
【裁判日期】    980430
【裁判案由】    違反醫師法
【裁判全文】
臺灣嘉義地方法院刑事判決               98年度訴字第277號
公  訴  人  臺灣嘉義地方法院檢察署檢察官
被      告  甲○○
上列被告因違反醫師法案件，經檢察官提起公訴（98年度偵字第
2411號），因被告於本院準備程序中就被訴事實為有罪之陳述，
經本院合議庭裁定由受命法官獨任以簡式審判程序審理判決如下
：
    主  文
甲○○犯醫師法第二十八條前段之非法執行醫療業務罪，處有期
徒刑陸月，併科罰金新臺幣參拾萬元，有期徒刑如易科罰金，罰
金如易服勞役，均以新臺幣壹仟元折算壹日。扣案之磨牙針拾壹
支、鉗子貳支、鑷子肆支、牙鏡貳支、探針陸支、填充器陸支、
牙挖器貳支、酒精壹瓶、紫藥水壹瓶、止痛水壹瓶、雙氧水壹瓶
、齲齒填充物貳瓶、麻醉劑壹瓶、棉花壹罐等物及未扣案之牙科
診療臺壹座，均沒收。
    犯 罪 事 實
一、甲○○明知自己未取得合法牙醫師資格，不得擅自執行蛀牙
    之磨牙、填補及牙病之治療等牙科醫療業務，竟基於非法執
    行醫療業務之犯意，自民國97年10月間起，在嘉義市○區○
    ○路二段603巷13號住處內，設置診療臺1座及治療牙齒之工
    具，擅自為前來求診之民眾看診，並從事蛀牙之磨牙、填補
    、牙病之治療、製作齒模、鑲製假牙等行為。嗣於98年3月1
    3日上午9時50分許，為警持搜索票在上址查獲，當場查獲甲
    ○○為林秋香為牙齒治療之醫療行為，並扣得甲○○所有供
    從事牙科治療之磨牙針11支、鉗子2支、鑷子4支、牙鏡2支
    、探針6支、填充器6支、牙挖器2支、酒精1瓶、紫藥水1瓶
    、止痛水1瓶、雙氧水1瓶、齲齒填充物2瓶、麻醉劑1瓶、棉
    花1罐等物。
二、案經嘉義市政府警察局移送臺灣嘉義地方法院檢察署檢察官
    偵查起訴。
    理  由
一、本件被告甲○○所犯係死刑、無期徒刑、最輕本刑為3年以
    上有期徒刑以外之罪，亦非高等法院管轄第一審案件，且被
    告於本院準備程序中，已就被訴事實為有罪之陳述，經告知
    簡式審判程序之旨後，被告及檢察官對於本件改依簡式審判
    程序審理均表示同意，經本院合議庭依刑事訴訟法第273條
    之1第1項規定，裁定本件由受命法官獨任以簡式審判程序加
    以審理，是本件之證據調查，依刑事訴訟法第273條之2規定
    ，不受同法第159條第1項、第161條之2、第161條之3、第16
    3條之1及第164條至第170條有關證據提示、交互詰問及傳聞
    證據等相關規定之限制，合先敘明。
二、上開犯罪事實，業據被告坦承不諱，核與證人林秋香於警詢
    中證述之情相符。此外，復有嘉義市政府警察局搜索扣押筆
    錄1份、現場照片5張在卷及磨牙針11支、鉗子2支、鑷子4支
    、牙鏡2支、探針6支、填充器6支、牙挖器2支、酒精1瓶、
    紫藥水1瓶、止痛水1瓶、雙氧水1瓶、齲齒填充物2瓶、麻醉
    劑1瓶、棉花1罐等物扣案足資佐證，足認被告上開任意性自
    白與事實相符，堪予採信。本件事證明確，被告犯行洵堪認
    定。
三、按所稱醫療行為，係指凡以治療、矯正或預防人體疾病、傷
    害、殘缺為目的，所為的診察、診斷及治療；或基於診察、
    診斷結果，以治療為目的，所為的診察、診斷及治療；或基
    於診察、診斷結果，以治療為目的，所為的處方、用藥、施
    術或處置等行為的全部或一部的總稱。此一定義，於醫師、
    中醫師、牙醫師均適用之。又為病人為蛀牙之磨牙、填補及
    牙病之治療等，均屬醫師法第28條所稱之「醫療業務」，有
    行政院衛生署83年11月28日衛署醫字第83068006號函、81年
    8月11日衛署醫字第8156514號函、92年9月5日衛署醫字第09
    20045344號函影本各1份存卷可考（見本院卷第24頁、第15
    頁、第22頁）。被告未取得合法牙醫師資格，且無醫師法第
    28條但書所列各款情事，即擅自執行牙醫師之醫療業務，核
    其所為，係犯醫師法第28條前段之非法執行醫療業務罪。被
    告上開犯行，係以執行醫療業務為其構成要件，自以反覆實
    行同種類一定目的之社會活動為其行為內容，當然包括繼續
    多次之醫療行為在內，是其自97年10月起至98年3月13日止
    先後多次之醫療行為，僅應包括地單純構成一罪。爰審酌被
    告未取得合法牙醫師資格擅自執行牙醫師醫療業務之犯罪手
    段，破壞國家為保障全體國民健康所設立之醫師證照制度，
    足以對於不特定民眾之身體健康等法益產生危害，以及犯罪
    後坦承犯行之態度、犯罪之動機、目的暨其自陳國小畢業、
    已婚、有2個小孩、目前無工作、經濟狀況不好等一切情狀
    ，量處如主文所示之刑，並諭知易科罰金及易服勞役之折算
    標準。
四、扣案磨牙針11支、鉗子2支、鑷子4支、牙鏡2支、探針6支、
    填充器6支、牙挖器2支、酒精1瓶、紫藥水1瓶、止痛水1瓶
    、雙氧水1瓶、齲齒填充物2瓶、麻醉劑1瓶、棉花1罐及未扣
    案之牙科診療臺1座，均為被告所有，且係供本件犯行所使
    用之藥械，此據被告供明在卷（見本院卷第48頁），並有上
    開現場照片可稽，爰依醫師法第28條前段規定均予宣告沒收
    。
據上論斷，應依刑事訴訟法第273條之1第1項、第299條第1項前
段，醫師法第28條前段，刑法第11條、第41條第1項前段、第42
條第3項判決如主文。
本案經檢察官郭志明到庭執行職務。
中    華    民    國    98    年    4     月    30    日
                  刑事第四庭    法  官  吳育霖
以上正本證明與原本無異。
如不服本判決應於收受判決後10日內向本院提出上訴書狀，並應
敘述具體理由；其未敘述上訴理由者，應於上訴期間屆滿後20日
內向本院補提理由書（均須按他造當事人之人數附繕本）「切勿
逕送上級法院」。告訴人或被害人如對於本判決不服者，應具備
理由請求檢察官上訴，其上訴期間之計算係以檢察官收受判決正
本之日期為準。
中    華    民    國    98    年    4     月    30    日
                                書記官  林美芳
附錄本案論罪科刑法條：
醫師法第28條
未取得合法醫師資格，擅自執行醫療業務者，處六個月以上5年
以下有期徒刑，得併科新臺幣30萬元以上150萬元以下罰金，其
所使用之藥械沒收之。但合於下列情形之一者，不罰：
一、在中央主管機關認可之醫療機構，於醫師指導下實習之醫學
    院、校學生或畢業生。
二、在醫療機構於醫師指示下之護理人員、助產人員或其他醫事
    人員。
三、合於第11條第1項但書規定。
四、臨時施行急救。


司法院資訊處製作；財團法人民間司法改革基金會備份。
